臺灣彰化地方法院民事判決
                                      110年度訴字第940號
原      告  呂俊樟  

被      告  孫明瑞  

上列當事人間請求清償借款事件，本院於民國110年12月22日言
詞辯論終結，判決如下：
    主  文
被告應給付原告新台幣71,840元。
原告其餘之訴駁回。
訴訟費用由被告負擔十分之一，其餘由原告負擔。
本判決原告勝訴部分，得假執行；但被告如以新台幣71,840元為
原告預供擔保後，得免為假執行。
    事實及理由
一、原告主張略以；被告於民國108年5月7日向原告借款新台幣
    （下同）50萬元，約定按每月利率3.5%計算即每月17,500元
    ，並簽發本票三張（發票日期108年2月21日面額15萬元有兩
    張，發票日期108年5月7日面額20萬元一張）及以彰化縣○○
    鎮○○段000地號土地設定抵押權作為擔保，惟109年2
    月7日至110年9月6日共20個月利息35萬元未清償，而借款50
    萬元另經109年度斗簡字316號判決確定，北斗簡易庭法官詢
    問原告提領被告的10萬元是否直接來充109年1月7日起至109
    年9月8日止之間的利息，當時原告有答應。然被告迄今仍未
    償還上開款項，故聲明請求被告應給付原告85萬元等語。
二、被告答辯略以:原告請求50萬元，經109年度斗簡字第316號
    判決確定了。另伊的提款卡跟存摺在原告那邊，109年的年
    終獎金被原告提領10萬元，前案法官有說該10萬元是否充10
    9年1月7日起至109年9月8日止之間的利息，當時伊有同意等
    語。
三、兩造不爭執事項:
  ㈠被告於108年5月7日向原告借款50萬元。
  ㈡兩造約定借款利息為每月利率3.5%計算，即每月17,500元。
  ㈢原告於本件請求的85萬元當中的借款50萬元，經本院109年度
    斗簡字第316號判決被告應給付原告50萬元及自109年9月9日
    起至清償日止，按年息5%計算之利息，業已確定。
  ㈣被告被原告提領10萬元，已用以清償109年1月7日起至109   
   年9月8日止之間的利息。
四、得心證之理由
　㈠原告上開主張，已據其提出相符之借款契約書、本票為佐，
    並有本院調閱之109年度斗簡字第316號卷宗可憑，且為被告
    所不爭執，應堪信為真實。
　㈡原告請求返還借款本金50萬元部分，前經原告對於被告提起
    請求清償借款之訴，並經本院北斗簡易庭判決被告應給付原
    告50萬元及自109年9月9日起至清償日止，按年息5%計算之
    利息，已於110年1月4日確定等情，業據本院調閱109年度斗
    簡字第316號卷宗查明在案，前案判決自確定時發生既判力
    ，原告不得就為該確定判決效力所及之訴訟標的再為請求。
    從而，原告請求清償借款本金50萬元，依民事訴訟法第400
    條第1項規定，應認為不合法，依民事訴訟法第249條第1項
    第7款規定駁回其訴。
　㈢又原告請求109年2月7日至110年9月6日共20個月利息35萬元
    部分，因兩造已不爭執被告前以10萬元清償109年1月7日起
    至109年9月8日止之利息，故就已清償部分，原告之債權業
    已消滅，不得再請求被告清償，則原告剩餘得請求之部分，
    為109年9月9日起至110年9月6日之利息。惟查:
　⒈按110年7月19日修正前民法第205條規定，約定利率超過週年
    百分之二十者，超過部分之約定，無效。同年月20日修正後
    民法第205條則規定，約定利率超過週年百分之十六者，超
    過部分之約定，無效。兩造間約定每月利率3.5%，換算週年
    利率為42%，則超過上開法律規定部分即屬無效，不得向被
    告請求，因此原告上開期間得請求被告給付之利息，應為96
    ,682元（計算式如附表）。
　⒉又本院北斗簡易庭109年度斗簡字第316號確定判決，已命被
    告給付之範圍，包括109年9月9日起至110年9月6日之間按年
    息5%計算之利息在內，原告不得就為該確定判決效力所及之
    訴訟標的再為請求，原告請求清償此間利息24,842元（109
    年9月9日起至110年9月6日止，本金50萬元，以年息5%計算
    ，利息為24,842元。元以下四捨五入），依民事訴訟法第40
    0條第1項規定，應認為不合法，依民事訴訟法第249條第1項
    第7款規定駁回此部分請求，因此原告得請求之利息應為71,
    840元（96,682-24,842＝71,840）。
　㈣綜上所述，原告依據消費借貸契約之法律關係，請求被告給
    付71,840元，為有理由，應予准許。其餘逾此範圍之請求，
    於法無據，應予駁回。
  ㈤本判決原告勝訴部分，合於民事訴訟法第389條第1項第5款
    所命給付金額或價額未逾50萬元之判決，應依職權宣告假執
    行，本院並依職權宣告被告預供相當擔保金額後，得免為假
    執行。
　㈥本件事證已經明確，兩造其餘攻擊防禦方法及證據，核與判
    決結果不生影響，不再逐一論列。
　㈦訴訟費用負擔之依據：民事訴訟法第79條。
中　　華　　民　　國　　111 　年　　1　　 月　　5 　　日
                  民事第二庭    法　官　陳弘仁
以上正本係照原本作成。
如對判決上訴，應於判決送達後20日內向本院提出上訴狀。如委
任律師提起上訴者，應一併繳納上訴審裁判費。
中　　華　　民　　國　　111 　年　　1　　 月　　5　 　日
                                書記官　許雅涵

附表（元以下四捨五入）:
  ①109年9月9日起至110年7月19日止，本金50萬元，以年息2   
   0%計算，利息為85,942元。
  ②110年7月20日起至110年9月6日止，本金50萬元，以年息16  
    %計算，利息為10,740元。
　③以上二者合計為96,682元。